臺灣新北地方法院板橋簡易庭民事判決
110年度板簡字第745號
原      告  許玉龍  
被      告  周家宏  
訴訟代理人  周予涵  

            許淩琇  
上列當事人間請求確認本票債權不存在事件，於中華民國111年
7月28日言詞辯論終結，本院判決如下：
     主  文
確認被告持有原告名義所簽發如附表所示之本票對原告之本票債
權不存在。
訴訟費用由被告負擔。
    事實及理由
一、原告起訴主張：緣被告執有以原告名義所簽發之如附表所示
    本票2紙（下稱系爭本票），業經被告聲請鈞院裁定准予強
    制執行在案（110年度司票字第1595號裁定，下稱系爭裁定
    ）。惟查原告自知從未簽發系爭本票，被告所執有以原告名
    義所簽發之系爭本票，顯係他人所偽造，乃鈞院竟裁定准予
    強制執行，致原告權益受損，實有起訴以維權益之必要。又
    本票是否真正，即是否為發票人所作成，應由執票人負舉證
    之責。爰依非訟事件法第195條之規定，對執票人即被告提
    起確認本票債權不存在之訴，並聲明：確認被告所持有如附
    表所示之本票債權對原告不存在。
二、被告則以下詞置辯，並聲明：原告之訴駁回。
（一）緣起原告於110年1月2日午間8點時許，於板橋合安一路之
      萊爾富便利店路邊，原告親自交付簽署好之面額新臺幣（
      下同）300萬元系爭編號1本票，另於110年1月29日午間8
      點時許，於台中高鐵站摩斯漢堡店裡，原告親自簽署好面
      額200萬元之系爭編號2本票予被告。
（二）被告係於109年11月21日與原告簽立不動產預定買賣契約
      書（下稱系爭買賣契約），約定由原告將新北市○○區○○路
      00號2樓房地（下稱系爭房地）出售予被告，因被告有交
      付100萬元之訂金予原告，雙方並約定若有違約需賠償對
      方800萬元，故原告於簽約當場交付三張本票予被告，一
      張面額100萬元用以擔保被告所交付之訂金，另外面額300
      萬元（即系爭編號1本票）及500萬元之本票則擔保違約金
      ，嗣後因原告違約將系爭房地出售第三人，故雙方協議解
      除系爭買賣契約，同意以200萬元作為賠償金，並簽立協
      議書買賣解除合約書（下稱系爭解除合約書），故原告又
      交付被告面額200萬元之系爭編號2本票。
（三）雙方係於110年1月29日約在台中高鐵站摩斯漢堡店裡協議
      解除系爭買賣契約，原告願以200萬元為和解金，被告請
      求開立200萬元本票，結果原告已準備好，當場持簽好面
      額200萬元之系爭編號2本票予被告。
三、法院之判斷
（一）按發票人主張本票係偽造、變造者，於前條裁定送達後20
      日內，得對執票人向為裁定之法院提起確認之訴，非訟事
      件法第195條第1項定有明文。復按本票是否真實，應由執
      票人負證明之責，故發票人主張本票係偽造，依非訟事件
      法規定對執票人提起確認本票係偽造或不存在之訴者，自
      應由執票人就本票為真正之事實，先負舉證之責。本件原
      告既主張被告持有之系爭本票係遭他人偽造，揆諸前揭說
      明，自應由被告就系爭本票之真正負舉證之責。
（二）經本院將系爭本票與被告所提⑴發票日109年11月21日、票
      面金額新臺幣壹佰萬元、票號TH0000000之本票一紙（原
      告自認其上簽名之真正）。⑵發票日109年12月6日、票面
      金額新臺幣伍佰萬元、票號TH0000000之本票一紙（原告
      否認其上簽名之真正）。⑶新北市【板橋浮洲合宜住宅】
      不動產預定買賣契約書乙件（原告自認其上簽名之真正）
      。⑷協議書買賣解除合約書乙件（原告自認其上簽名之真
      正）。⑸原告110年11月14日當庭簽名乙件。⑹臺灣新北地
      方法院板橋簡易庭110年度板聲字第145號停止執行案卷內
      之110年8月16日民事聲請狀（原告自認其上簽名之真正）
      。⑺臺灣新北地方法院板橋簡易庭110年度板簡字第745號
      確認本票債權不存在案卷內之110年3月31日民事起訴狀及
      附表（原告自認其上簽名之真正），及原告所按捺指紋卡
      上指紋與系爭本票、上開⑴⑵本票上之指紋，囑託法務部調
      查局鑑定後，其鑑定結果略以：「三、送鑑資料及分類：
      ㈠本票（票號TH0000000）本票1紙；其上「許玉龍」筆跡
      編為甲1類筆跡，「NT＄」、「發票人」欄上指紋依序編為
      A1、A2類指紋。㈡本票（票號TH0000000）本票1紙；其上
      「許玉龍」筆跡編為甲2類筆跡，其「發票人」、「地址
      」欄上指紋依序編為A3、A4類指紋。㈢本票（票號TH00000
      00、TH0000000）本票各1紙；其上「許玉龍」筆跡依序編
      為乙1類、乙2類筆跡，前揭本票（票號TH0000000）上「N
      T＄」、「發票人」欄上指紋依序編為A5、A6類指紋。㈣許
      玉龍庭書原本1紙、不動產預定買賣契約書原本1份、協議
      書買賣解除合約書、民事聲請狀原本各1紙、民事起訴狀
      原本2紙；其上「許玉龍」筆跡編為乙1～乙7類筆跡。㈤許
      玉龍指紋卡片原本1紙；其上十指指紋編為B類指紋。」、
      「參、鑑定結果：一、A1、A2、A4、A5、A6類指紋彼此相
      同，均與B類十指指紋不同；A3類指紋因捺印不清，致特
      徵點不足，歉難鑑定。二、甲1、甲2類筆跡與乙1、乙3～
      乙7類筆跡筆劃特徵不同，研判應非同一人所書。三、甲1
      類筆跡與乙2類筆跡筆劃特徵相同，研判應為同一人所書
      ；甲2類筆跡與乙2類筆跡筆劃特徵相似，研判有可能為同
      一人所書。」，此有法務部調查局110年12月6日調科貳字
      第11003352030號函附法務部調查局文書暨指紋鑑識實驗
      室鑑定書在卷可稽，依上開鑑定結果，系爭本票之簽名非
      原告所簽，其上指紋亦非原告所有，洵堪認定，是原告主
      張系爭本票非其所簽發，尚非無據。
（三）又關於系爭编號1本票部分，依被告所提出兩造間於109年
      11月12日就系爭房地所簽立之系爭買賣契約第8條第1項第
      3款固約定：「任一方若違反本契約約定，除本項⑴⑵款外
      ，須另給付對方懲罰性違約金新台幣捌佰萬元整。甲、乙
      雙方並應於簽約時，即各開立上述金額以對方為受款人、
      不填載到期日並禁止背書人轉讓之商業本票交付承辦地政
      士，作為履約之擔保，待尾款結清時，即由原承辦之地政
      士返還雙方。」，惟觀以系爭編號1之本票，並未記載被
      告為受款人及禁止背書轉讓，且其上所填載發票日「110
      年1月8日」，亦與系爭買賣契約之簽約日109年11月12日
      不符，復參以被告就系爭编號1本票之取得，先於110年5
      月11日答辯狀陳稱：「緣起原告於110年1月2日，時午於
      板橋合安一路，萊爾富便利店路邊，時間午間8點時許，
      原告親自交付簽屬好之本票金額參佰萬票號TH0000000。
      」，復於110年10月14日言詞辯論庭時改稱：「總共四張
      本票，簽約時是簽發壹佰萬、参佰萬、伍佰萬元三張本票
      ，之後才簽發壹張兩百萬元的本票。」，此有該答辯狀及
      言詞辯論筆錄在卷佐稽，則系爭編號1本票是否確為原告
      依系爭買賣契約前揭約定所交付予被告，顯非無疑。
（四）又關於系爭編號2本票部分，依被告所提兩造間於110年1
      月29日簽立之系爭解除合約書上約定：「茲因甲方周家宏
      、乙方許玉龍雙方立契約書地點新北市○○區○○路00號2F之
      房屋，乙方違返契約，將房屋再售出給第三方，乙方違約
      ，願意賠償給甲方新台幣貳佰萬元正作為合解條件。此為
      憑證，恐口無憑，支付條件 110/3/15壹佰萬元正，110/4
      /15支付伍拾萬元正，110/5/15支付伍拾萬元正。如未上
      訴，還返加倍，違約金賠償，以開據本票作為償還金。」
      ，並參以被告所提兩造於同日協議之錄影音光碟及譯文（
      B檔23：52秒至26：44秒）內容所示被告及居間者（即被
      告訴訟代理人許浚琇）於同日一再要求原告簽發200萬元
      本票作為被告之保障，而經原告依其等要求簽發未填載日
      期乙紙本票交予居間者保管等情，縱能證明原告有於110
      年1月29日交付乙紙未載日期之200萬元本票予被告，用以
      擔保其依系爭解除合約書對被告所負於110年3月15日、4
      月15日、5月15日分期給付各100萬元、50萬元、50萬元賠
      償金之債務，然此亦與系爭編號2本票上已填載發票日「1
      10年1月10日」、到期日「110年2月6日」之情互有出入；
      而被告先於110年5月11日答辯狀陳稱：「110年1月29日午
      間8點時許，於台中高鐵站摩斯漢堡店裡，原告親自簽署
      好之本票交付予被告本票金額貳佰萬，票號TH0000000。
      」，亦與其嗣於言詞辯論時所改稱：「110年1月29日原告
      在台中高鐵站摩斯漢堡由原告本人持簽蓋好的本票交給我
      。」、「當天和解的時候也是開200，原告當場就拿已經
      開好200萬的本票給我」等語（見本院110年7月29日、111
      年3月24日言詞辯論筆錄）前後不一；是以系爭編號2本票
      是否確為原告簽立系爭解除合約書時所交付予被告，亦非
      無疑。
（五）至被告所提兩造間於110年1月29日協議時之錄影音光碟及
      譯文內容所示（A檔1：03秒至3:06秒），原告固有回應：
      500、300、100、900，總共開900，說我說你們這邊開900
      ，對啊，我說對方開多少，1200等語，然觀以其等對話上
      下文，倘無被告於譯文自行註解部分，原告前揭回應仍無
      法明確其所指本票究係何人所簽發及簽發目的為何，自難
      憑為證明系爭編號1之本票即係原告所交付予被告。
（六）綜上，被告除提出上開證據外，既未能更提出或聲請調查
      其他確切之證據，證明系爭本票上原告名義之發票，確為
      原告本人或經其授權之人所為，自無從認定系爭本票確為
      真正。準此，原告主張其非系爭本票之發票人，無庸就系
      爭本票負票據責任，即屬可採。
（七）從而，原告請求確認系爭本票債權不存在，如主文第一項
      所示，為有理由，應予准許。
（八）本件事證已臻明確，兩造其餘主張陳述及所提證據，經審
      酌後於本件判決結果無影響，爰不逐一論述，附此敘明。
四、訴訟費用負擔之依據：民事訴訟法第78條。
中　　華　　民　　國　 111　　年　　 8　　月　　11　　日
                  臺灣新北地方法院板橋簡易庭
                          法  官  葉靜芳
以上正本係照原本作成。
如不服本判決，應於收受送達後20日內向本庭（新北市○○區○
○路0 段00巷0 號）提出上訴狀並表明上訴理由，如於本判決宣
示後送達前提起上訴者，應於判決送達後20日內補提上訴理由書
（須附繕本），未依上揭期間補提合法上訴理由者，法院得逕以
裁定駁回上訴。如委任律師提起上訴者，應一併繳納上訴審裁判
費。
中　　華　　民　　國　 111　　年　　 8　　月　　11　　日
                          書記官  陳君偉
附表：
編號 票據號碼 發票人 票面金額 （新臺幣） 發票日 到期日 1 TH0000000 許玉龍   3,000,000元 110年1月8日 110年2月6日 2 TH0000000 許玉龍 2,000,000元 110年1月10日 110年2月6日